【裁判字號】    94,訴,485
【裁判日期】    950727
【裁判案由】    損害賠償
【裁判全文】
臺灣士林地方法院民事判決  94年度訴字第485號
原      告  乙○○
被      告  台北市政府警察局
法定代理人  甲○○
訴訟代理人  戊○○
被      告  丁○○
                        北市政府警察局北投分局）
上列當事人間國家賠償事件，本院判決如下：
    主    文
原告之訴駁回。
訴訟費用由原告負擔。
    事實及理由
一、本件起訴意旨略以：原告於民國94年2 月6 日與蘇瑛敏小姐
    駕車至台北市北投區○○○路○ 段584 號中國石油股份有限
    公司加油站加油時遭其公然侮辱，該站竟呼叫被告台北市政
    府警察局之北投分局關渡派出所警員陳勇齊及被告丁○○助
    陣，被告丁○○氣勢凌人對待消費者，僅要消費者出示身分
    證，蘇瑛敏小姐及原告當場控訴蒙受加油站員工集體公然侮
    辱，被告丁○○拒絕受理報案，裁示原告應至外面提款機刷
    卡借錢付加油費，其選擇性辦案，不依法行政，未製作筆錄
    ，也沒有備案，沒有偵訊中油與原告爭執之員工，並且定點
    服務，然後就走掉，被告台北市政府警察局則是督導不周，
    原告依民法第18條、第184 條、第195 條請求連帶負損害賠
    償責任云云。
二、按公務員於執行職務行使公權力時，因過失不法侵害人民自
    由或權利者，有請求權人僅得依本法之規定，向賠償義務機
    關請求損害賠償，不得依民法第186 條第1項 規定，向該有
    過失之公務員請求損害賠償。如原告逕向該有過失之公務員
    提起損害賠償之訴，得依民事訴訟法第249 條第2 項規定，
    認其訴顯無理由，逕以判決駁回之，法院辦理國家賠償事件
    應行注意事項第7 條定有明文。經查，被告丁○○係現職警
    員，其執勤務至加油站現場處理糾紛，自屬公務員依職務行
    使公權力之行為，縱其因故意過失不法侵害人民自由或權利
    者，原告亦僅能依據國家賠償法向國家機關請求損害賠償，
    並不得依民法侵權行為之規定直接向被告丁○○請求損害賠
    償，依前揭說明，原告此部份訴訟，顯無理由，應予駁回。
三、又按公務員於執行職務行使公權力時，因故意或過失不法侵
    害人民自由或權利者，除其他法律有特別規定外，祇能依據
    國家賠償法之規定向國家請求賠償，要不能依民法第184 條
    侵權行為之規定向國家請求賠償。又依國家賠償法請求國家
    機關為損害賠償時，應先以書面向賠償義務機關請求之，必
    賠償義務機關拒絕賠償，或自提出請求之日起逾30日不開始
    協議，或自開始協議之日起逾60日協議不成立時，請求權人
    始得提起損害賠償之訴，最高法院85年度台上字第1556號判
    決意旨參照。本件原告依民法侵權行為之規定，請求被告台
    北市政府警察局賠償，揆諸上開說明，洵屬無據。又詢之原
    告，其迄未依照國家賠償法之規定以書面向賠償義務機關請
    求之，亦無賠償義務機關拒絕賠償或協議不成立之證明，其
    提起本件訴訟，亦與國家賠償法之規定不合。
四、按原告之訴，依其所訴之事實，在法律上顯無理由者，法院
    得不經言詞辯論，逕以判決駁回之，民事訴訟法第249條第
    2 項著有明文。查本件原告起訴請求被告台北市政府警察局
    及被告丁○○連帶負損害賠償責任，依其訴所主張之事實，
    在法律上顯無理由，揆諸上開規定，自得不經言詞辯論，逕
    以判決駁回之。至於原告就被告中國石油股份有限公司、丙
    ○○、許松柏起訴部分，另依法審理，附此敘明。
五、依民事訴訟法第249 條第2 項、第78條，判決如主文。
中    華    民    國    95    年    7     月    27    日
                  民事第一庭  法  官  高愈杰
以上正本證明與原本無異。
如對本院判決上訴，須於判決送達後20日內向本院提出上訴狀。
中    華    民    國    95    年    7     月    31    日
                              書記官  高楚安


司法院資訊處製作；財團法人民間司法改革基金會備份。
